【裁判字號】    96,訴,3287
【裁判日期】    970122
【裁判案由】    確認董事委任關係不存在
【裁判全文】
臺灣臺中地方法院民事判決  96年度訴字第3287號
原      告  乙○○
                      4號4樓.
訴訟代理人  陳益軒律師
被      告  大同資訊企業股份有限公司
法定代理人  甲○○
當事人間確認董事委任關係不存在事件，本院於民國97年1月8日
言詞辯論終結，判決如下：
    主    文
確認原告與被告間董事之委任關係不存在。
訴訟費用由被告負擔。
    事實及理由
甲、程序方面：按解散之公司除因合併、分割或破產而解散外，
    應行清算；解散之公司，於清算範圍內，視為尚未解散。公
    司經中央主管機關撤銷或廢止登記者，準用前3條之規定。
    公司法第24條、第25條、第26條之1分別定有明文。又公司
    之清算，以董事為清算人。但公司法或章程另有規定或股東
    會另選清算人時，不在此限；公司之清算人，在執行職務範
    圍內，亦為公司負責人，公司法第322條第1項、第8條第2項
    所明定。查本件被告大同資訊企業股份有限公司（下稱被告
    公司）業經經濟部於民國96年8月9日以經授商字第09601191
    210號函廢止公司登記在案，嗣被告公司股東會已決議選任
    甲○○為清算人，並向本院呈報經准予備查在案（參本院調
    閱之本院97年度司字第23號呈報清算人卷），依上開法條之
    規定，甲○○為被告公司之負責人，合先敘明。
乙、實體方面：
一、原告主張：原告原為被告之董事及副總經理，惟原告因長年
    旅居在美，於台灣、美國往返頻繁，體力不堪負荷，且被告
    公司亟需挹注新血，開源節流，遂於88年5月18日請辭董事
    一職，於88年6月1日請辭副總經理一職，原告已非被告公司
    之董事，然公司登記表上依舊登記原告為被告公司董事，且
    原告又非為得向主管機關辦理變更登記之人，使原告之法律
    上地位不安定，惟有提起本件訴訟，以確認判決憑向主管機
    關辦理變更登記，始能消除此不安之法律上地位，爰起訴請
    求確認委任關係不存在。並聲明：確認被告與原告間董事之
    委任關係不存在。
二、被告則以：原告係於88年5月18日請辭董事，被告之所以未
    為變更登記，是因88年間檢調單位在查被告公司一些事情，
    此時辦理股務之人有更替，可能是原告請辭之資料送進來時
    ，新接手之人員不知道要去經濟部中部辦公司辦理變更手續
    ，以為辭職資料送到公司就算辭職了等語。
三、法院之判斷：
（一）按確認之訴非原告有即受確認判決之法律上利益者，不得
      提起；所謂即受確認判決之法律上利益，係指法律關係之
      存否不明確，原告主觀上認其在法律上之地位有不安之狀
      態存在，且此種不安之狀態，能以確認判決將之除去者而
      言，若縱經法院判決確認，亦不能除去其不安之狀態者，
      即難認有即受確認判決之法律上利益（最高法院90年度台
      上字第961號判決意旨參照）。查原告本為被告公司之董
      事，嗣原告於88年間辭去董事職務，而被告公司於主管機
      關之登記資料，仍列原告為董事，有使人誤認原告仍係被
      告公司董事之虞。是兩造間就系爭董事委任關係是否存在
      ，將致原告私法上地位有受侵害之危險，且此項不明確得
      以確認判決予以排除，是原告提起本件訴訟確認兩造間董
      事之委任關係不存在，應有確認利益，合先敘明。
（二）原告主張之事實，業據其提出與所述情節相符之辭呈書、
      本院93年度聲字第1437號裁定暨確定證明書影本、被告公
      司變更登記事項卡、董事、監察人名單、證明書等為證，
      並經證人朱道潔到庭證述屬實，復為被告公司所不爭執，
      是原告上揭主張，堪信為真實。
（三）按股份有限公司之董事、董事長與公司間之關係，屬民法
      上之委任關係，此觀公司法第192條第4項規定自明；又委
      任契約之當事人任何一方得隨時終止契約，亦為民法第54
      9條第1項所明定。原告既已辭去被告公司之董事職務，依
      據前揭規定，自已發生終止兩造間委任關係之效力，則原
      告提起本件訴訟，請求確認其與被告公司間董事之委任關
      係不存在，為有理由，應予准許。
四、訴訟費用負擔之依據：民事訴訟法第78條。
中    華    民    國    97    年    1    月     22    日
                  民事第三庭    法  官  謝慧敏
正本係照原本作成。
如對本判決上訴，須於判決送達後20日內向本院提出上訴狀。
中    華    民    國    97    年    1    月     22    日
                                書記官


司法院資訊處製作；財團法人民間司法改革基金會備份。
